【裁判字號】    95,易,464
【裁判日期】    950712
【裁判案由】    偽造文書
【裁判全文】
臺灣桃園地方法院刑事判決               95年度易字第464號
公  訴  人  臺灣桃園地方法院檢察署檢察官
被      告  丙○○
            （原名徐文宏）
上列被告因偽造文書案件，經檢察官提起公訴（95年度偵字第59
68、7126號），本院判決如下：
    主  文
丙○○共同連續行使明知為不實之事項，而使公務員登載於職務
上所掌之公文書，足以生損害於公眾，處有期徒刑伍月，如易科
罰金，以參佰元折算壹日。
    事  實
一、緣印尼籍女子甲○○○（中譯：盧西，下稱盧西，業經本院
    判決有罪在案）欲來台工作，而透過在印尼經營仲介公司之
    成年男子ＡＷＡＹ  ＬＥＯ（中文姓名：「羅新華」）之安
    排，以與我國人民辦理假結婚之方式入台，並約定仲介費用
    由日後在台工作之薪資所得中逐月扣抵，且經「羅新華」透
    過在台之乙○○（業經本院判決有罪在案）覓得我國人民丙
    ○○（原名徐文宏，於民國94年12月14日更名）與盧西實無
    結婚之意，而同意出面辦理結婚手續。其等間謀議既定，盧
    西遂與「羅新華」、乙○○及丙○○基於行使使公務員登載
    不實文書之概括犯意聯絡，先由丙○○於附表一所載之結婚
    時間，依「羅新華」、乙○○之安排，前往印尼與盧西辦理
    結婚手續後，再於附表一所載之申請時間，推由丙○○至附
    表一所載之申請機關，持在印尼結婚之證明文件，向該戶政
    事務所偽以其與盧西已結婚為由，提出結婚登記之申請，明
    知此為不實之事項，而使承辦公務員將此不實之事項，登載
    於職務上所掌之公文書，並於當日將上開不實事項登載在丙
    ○○戶籍之資料（屬使公務員登載不實之文書），足以生損
    害於戶政機關對於婚姻登記事項管理之正確性。丙○○於取
    得配偶為盧西之戶籍登記資料後，復持之向外交部領事事務
    局提出申請盧西入境依親之手續以為行使，並使該機關核發
    許可盧西入境之簽證，足以生損害於外交部對於外國人出入
    境管理之正確性。而於附表二所載入境時間，盧西搭機自印
    尼來台，並由乙○○於附表二所載申請時間，帶同丙○○與
    盧西前往附表二所載申請機關，其等各別又承前同一行使使
    公務員登載不員文書之概括犯意聯絡，由丙○○與盧西出面
    持用上開使公務員登載不實之文書，向附表二所載申請機關
    ，提出申請盧西之中華民國外僑居留證以為行使，並使該機
    關核發盧西之中華民國外僑居留證（居留證號如附表二所示
    ），足以生損害於附表二所載申請機關對於外僑居留核發事
    項審核與管理之正確性。而盧西辦理完成上開居留手續後，
    乙○○即安排其前往臺灣地區不詳地點工作，並從薪資中抵
    扣約定之仲介費用。俟盧西原經核准之居留期限屆至後，其
    為得以順利繼續在臺灣地區打工，遂承前同一概括犯意，再
    於附表二所載之聲請延長居留效期時間，由丙○○與盧西出
    面持用上開使公務員登載不實之文書（即附表二所示之居留
    證），向附表二所載申請機關，提出申請附表二所載之居留
    人名義之中華民國外僑居留證延期以為行使，並使該機關核
    准盧西之中華民國外僑居留證延期，亦足以生損害於附表二
    所載申請機關對於外僑居留延期事項審核與管理之正確性。
    嗣於95年1 月9 日20時許，經警據線報在桃園縣桃園市○○
    ○街44號8 樓查獲原同案被告蘇卡蒂後，進而循線查獲盧西
    ，並依其所供查悉上情。
二、案經桃園縣政府警察局八德分局報告臺灣桃園地方法院檢察
    署檢察官偵查起訴。
    理  由
一、訊據被告丙○○對於上揭事實坦白承認，並核與原同案被告
    盧西於本院審理中所供之情節一致，且經證人即桃園縣政府
    警察局八德分局警員王士維於本院審理中就如何循線查獲本
    案之過程結證明確在卷（見本院95年5 月24日審判筆錄），
    此外，復有外僑居留資料查詢－明細內容顯示畫面、全戶戶
    籍資料查詢結果表各1 紙；附表一所示申請機關函送之被告
    丙○○向該機關申請辦理結婚登記之申請書等相關資料影本
    1 份，及內政部警政署函送之附表二所示居留證申請案件之
    申請書等相關資料影本1 份附卷可稽，足認被告上開任意性
    自白，應與事實相符，可以採取。又被告明知其與原同案被
    告盧西已結婚為不實之事項，而使公務員登載於職務上所掌
    之公文書，足生損害於戶政機關對於婚姻登記事項管理之正
    確性；又行使使公務員登載不實之文書，足以生損害於外交
    部對於外國人出入境管理之正確性、附表二所載申請機關對
    於外僑居留核發、延長事項審核與管理之正確性，自均足以
    生損害於公眾。綜上，本件事證明確，被告上揭犯行足可認
    定，應依法論科。
二、法律適用：
（一）按刑法於94年2 月2 日修正公布，95年7 月1 日施行後，
      有關新舊法之適用原則，其中法律變更之比較適用原則，
      新法第2 條第1 項之規定，係規範行為後法律變更所生新
      舊法律比較適用之準據法，於新法施行後，應適用新法第
      2 條第1 項之規定，為「從舊從輕」之比較；又刑之重輕
      標準，依裁判時之規定（最高法院刑事庭第8 次會議決議
      參照）。而修正後刑法第2 條第1 項規定：「行為後法律
      有變更者，適用行為時之法律。但行為後之法律有利於行
      為人者，適用最有利於行為人之法律」。被告行為後，刑
      法關於罰金刑之計算單位及處罰、共犯、連續犯，及易科
      罰金之折算標準，均有修正：（１）於罰金刑之計算單位
      及處罰部分：刑法第33條第5 款業於94年2 月2 日修正公
      布，並自95年7 月1 日起施行；修正前刑法第33條第5 款
      規定「罰金：1 元以上。」；修正後刑法第33條第5 款規
      定「罰金：新臺幣1,000 元以上，以百元計算之。」；另
      95年6 月14日修正公布之中華民國刑法施行法第1 條之1
      ：「中華民國94年1 月7 日刑法修正施行後，刑法分則編
      所定罰金之貨幣單位為新臺幣。94年1 月7 日刑法修正時
      ，刑法分則編未修正之條文定有罰金者，自94年1 月7 日
      刑法修正施行後，就其所定數額提高為30倍。但72年6 月
      26日至94年1 月7 日新增或修正之條文，就其所定數額提
      高為3 倍。」，現行刑法中，有關於罰金刑之計算單位及
      處罰之規定已有修正，自屬法律變更。（２）刑法第28條
      共犯之規定於94年2 月2 日修正公布，並於95年7 月1 日
      施行，修正前刑法第28條規定：「二人以上共同實施犯罪
      之行為者，皆為正犯。」，修正後刑法第28條規定：「二
      人以上共同實行犯罪之行為者，皆為正犯。」，亦屬法律
      變更。（３）刑法第56條連續犯之規定業於94年2 月2 日
      修正公布刪除，並於95年7 月1 日施行，則被告之犯行，
      因行為後新法業已刪除連續犯之規定，此刪除雖非犯罪構
      成要件之變更，但顯已影響行為人刑罰之法律效果，自屬
      法律有變更。（４）刑法第41條第1 項業於94年2 月2 日
      修正公布，並於95年7 月1 日施行，修正前刑法第41條第
      1 項前段規定：「犯最重本刑為5 年以下有期徒刑以下之
      刑之罪，而受6 個月以下有期徒刑或拘役之宣告，因身體
      、教育、職業、家庭之關係或其他正當事由，執行顯有困
      難者，得以1 元以上3 元以下折算一日，易科罰金。」，
      又被告行為時之易科罰金折算標準，修正前罰金罰鍰提高
      標準條例第2 條前段（現已刪除）規定，就其原定數額提
      高為100 倍折算1 日，則本件被告行為時之易科罰金折算
      標準，應以銀元300 元折算1 日，經折算為新臺幣後，應
      以新臺幣900 元折算為1 日；修正後刑法第41條第1 項前
      段則規定：「犯最重本刑為5 年以下有期徒刑以下之刑之
      罪，而受6 個月以下有期徒刑或拘役之宣告者，得以新臺
      幣1,000 元、2,000 元或3,000 元折算1 日，易科罰金。
      」，此項修正屬科刑規範事項之變更，其折算標準為裁判
      時所應諭知，亦屬法律變更。（５）經綜合比較新、舊法
      有關罰金刑之計算單位及處罰之規定（即比較修正前、後
      刑法第33條第5 款之規定；增訂之刑法施行法第1 條之1
      與被告行為時之罰金罰鍰提高標準條例第1 條前段、現行
      法規所定貨幣單位折算新台幣標準第2 條之規定）；共犯
      之規定（即不論依修正前之刑法第28條，或修正後之刑法
      第28條之規定，本件被告均構成共犯）；與新舊法有關連
      續犯之規定（即修正前刑法第56條：「連續數行為而犯同
      一之罪名者，以一罪論。但得加重其刑至二分之一。」，
      而修正後之刑法既已刪除連續犯之規定，則所犯各罪應依
      數罪併罰之規定分論併罰）；及前述易科罰金折算標準之
      結果，修正後規定並未較有利於行為人，則應依修正後刑
      法第2 條第1 項前段規定，適用行為時之法律。
（二）核被告丙○○所為，係犯修正前刑法第216 條、第214 條
      之行使使公務員登載不實文書罪。又被告使公務員登載不
      實文書之低度行為，為行使使公務員登載不實文書之高度
      行為所吸收，均不另論罪。再被告丙○○、原同案被告盧
      西、乙○○與「羅新華」間就前述申請盧西以依親名義入
      境、附表二編號一所示之行使使公務員登載不實文書犯行
      ，有犯意聯絡、行為分擔，為共同正犯。公訴意旨就「羅
      新華」與被告丙○○等人間各別之共犯關係漏未論及，尚
      有未洽。被告先後多次行使使公務員登載不實文書犯行，
      時間緊接，犯罪構成要件相同，顯係基於概括犯意為之，
      為連續犯，應依刑法第56條之規定以一罪論，並加重其刑
      。爰審酌被告僅為圖謀小利，不惜使公務上戶籍、入出境
      管理及資料產生錯誤，對於我國戶政機關對於戶政管理之
      正確性及入出境管理機關對於外國人入出境管理作業之正
      確性所生之損害非輕、所為非是，嚴重影響社會善良風俗
      ，及其犯罪之手段、次數、所生危害、犯後態度、素行等
      一切情狀，量處如主文所示之刑，並諭知易科罰金之折算
      標準，以示懲儆。
據上論斷，應依刑事訴訟法第299 條第1 項前段，修正前刑法第
28條、第56條、第216 條、第214 條、第41條第1 項前段，刑法
第2 條第1 項前段，罰金罰鍰提高標準條例第1 條前段、修正前
罰金罰鍰提高標準條例第2 條，判決如主文。
本案經檢察官張啟聰到庭執行職務。
中    華    民    國    95    年    7     月    12    日
                    刑事第十二庭審判長法  官  游  紅  桃
                                      法  官  陳  雪  玉
                                      法  官  王  美  玲
以上正本證明與原本無異。
如不服本判決，應於送達後10日內，向本院提出上訴狀。
                                      書記官  吳  玉  蘭
中    華    民    國    95    年    7     月    12    日
附論罪科刑之法條：
修正前刑法第216 條
行使第二百十條至第二百十五條之文書者，依偽造、變造文書或
登載不實事項或使登載不實事項之規定處斷。
修正前刑法第214 條
明知為不實之事項，而使公務員登載於職務上所掌之公文書，足
以生損害於公眾或他人者，處三年以下有期徒刑、拘役或五百元
以下罰金。
附表一：（結婚登記）
┌──┬───┬───┬────┬────┬────┬────┐
│編號│申請人│配  偶│結婚時間│申請時間│申請機關│檢附證件│
├──┼───┼───┼────┼────┼────┼────┤
│ 一 │丙○○│盧  西│92年03月│92年04月│雲林縣大│印尼勿加│
│    │      │      │18日    │03日    │埤鄉戶政│西縣政府│
│    │      │      │        │        │事務所  │市民行政│
│    │      │      │        │        │        │署結婚呈│
│    │      │      │        │        │        │報證書  │
└──┴───┴───┴────┴────┴────┴────┘
附表二：（外僑居留證申請）
┌─┬───┬────┬────┬────┬────┬────┬────┐
│編│申請人│居留人（│入境時間│申請時間│申請機關│檢附證件│核發居留│
│號│      │居留事由│        │        │        │        │證號    │
│  │      │）      │        │        │        │        │        │
├─┼───┼────┼────┼────┼────┼────┼────┤
│一│丙○○│盧  西  │92年06月│92年06月│雲林縣警│戶籍謄本│FD008558│
│  │      │（依親）│11日    │17日（93│察局外事│        │63      │
│  │      │        │        │年6月2日│課      │        │        │
│  │      │        │        │申請延長│        │        │        │
│  │      │        │        │居留效期│        │        │        │
│  │      │        │        │）      │        │        │        │
└─┴───┴────┴────┴────┴────┴────┴────┘


司法院資訊處製作；財團法人民間司法改革基金會備份。
